臺灣苗栗地方法院刑事判決　　　　　　　　　　　　　九十三年度交訴字第二九號
　　公　訴　人　臺灣苗栗地方法院檢察署檢察官
　　被　　　告　乙○○
　　選任辯護人　陳鼎正律師
右列被告因過失致死案件，經檢察官提起公訴（九十三年度偵字第一一六二號），本
院判決如左：
    主  文
乙○○過失致人於死，處有期徒刑玖月。
    事  實
一、乙○○於民國九十三年二月四日晚間，駕駛車牌號碼ＭＧ─二八一○（起訴書誤
    為ＭＧ─七四二號）號自用小貨車前往苗栗縣獅潭鄉訪友，本應注意於彎道或顯
    有妨害他車通行之處所，不得停車；且當時天候為下雨，照明不佳，而依當時情
    形並無不能注意之情事，竟疏未注意，仍貿然於同日二十一時十五分許，於未擺
    放任何警示標誌之情形下，逕將車輛停放在台三線一一二公里之顯然妨害他車通
    行之彎道處右側快車道上，遽行離去訪友。嗣於同日二十一時三十分許，適有亦
    疏未注意吳駕駛執照及酒後不得駕駛動力交通工具之張家融，於酒無照後騎乘Ｉ
    ＥＱ─七四二號重型機車同向沿台三線公路由北往南方向行駛，途經該路段時，
    因未及發現乙○○停放之車輛而閃避不及，直接撞上該車輛之左後車身，因而人
    車倒地，受有頭部外傷、顱內出血之傷害，雖經路人發覺後報警送醫急救，惟於
    到醫院前即已因傷重而不治死亡。乙○○則於事件發生後，主動前往醫院，於負
    責犯罪偵查之警員尚未知悉孰為肇事人前，主動承認為肇事人，始揭上情。
二、案經張家融之父甲○○訴請臺灣苗栗地方法院檢察署檢察官偵查起訴。
    理  由
一、有關證據能力之認定：
    按刑事訴訟法第一百五十九條之一第二項規定：被告以外之人於偵查中向檢察官
    所為之陳述，除顯有不可信之情況者外，得為證據。由其立法意旨以觀，可知被
    告之對質詰問權於檢察官訊問證人時是否受到妥適保障，乃為判斷是否有該條所
    稱「顯有不可信之情況」之重要認定標準之一。查本件被告雖否認證人徐維宏於
    檢察官偵查中所為證言之證據能力，然查：檢察官偵查中傳訊證人徐維宏時，
    被告乙○○已到庭，且經檢察官當庭與證人徐維宏所證述之事實為交叉訊問，參
    酌前述說明，即無顯有不可信之情況。證人徐維宏，為處理本件車禍現場之警
    員，與本件之被告、被害人等均無何特殊關係，其立場應屬客觀公正，證詞並無
    故意偏頗之情形；尤以有關被告符合自首規定之紀錄，即係由證人徐維宏所制
    作；而被告於停車時，車廂後方閃有紅色之停車警示燈一節，亦係經證人徐維宏
    於檢察官偵查中證述明確，且均經被告與辯護人於抗辯中引用，從而，該部分之
    證詞，被告一方面對被告有利部分均予以引用，另一方面又對證據能力提出質疑
    ，其立場本即矛盾，難謂可採，況稽諸上開證詞內容，經比對本件其他事證，尚
    無「顯有不可信之情況」，從而，該部分之證詞應有證據能力，得供為本件判決
    之基礎，合先敘明。
二、首揭事實，業據被害人張家融之父甲○○於偵查中指訴歷歷，並經證人即現場處
    理員警徐維宏於檢察官偵查中證述無訛，復有道路交通事故現場圖、道路交通事
    故調查報告表及檢察官相驗屍體證明書、驗斷書、現場拍攝之照片十幀等附卷可
    稽。惟訊據被告乙○○則矢口否認犯行，辯稱：被告停放車輛距彎道有五十公尺
    以上，且由轉彎處向前看去，視野良好。轉彎處前方尚有「慢」字提醒駕駛人，
    故駕駛人應不致未注意到前方有停車。又被告停放車輛之貨車外緣距同向車道中
    心線，尚有一．九米，堪供二輛機車併行，何況該處除旁邊之慢車道外，還有另
    一車道可供超車，被告停放處所應不致影響其他車輛通行。此外，該處並無禁止
    停車之標誌或規定，公訴人認為被告違反道路交通安全規則第一百十二條第二款
    、第九款規定而有過失，誠有違誤。又被害人機車撞擊後滑行甚遠，顯示車速甚
    高，且酒醉駕車，故不論被告停車是否於彎道，均無法避免車禍之發生，從而
    本件被告縱有過失，亦與被害人之死亡間並無因果關係云云。
三、經查：
  (一)按汽車駕駛人在彎道或顯有妨害他車通行之處所，不得停車，道路交通管理處罰
    條例第五十六條第二款、第五款、道路交通安全規則第一百十二條第一項第二款
    、第九款均有明文。而本件之肇事地點，依卷附之道路交通事故調查報告表所測
    繪之現場圖與照片顯示，為幾近八十度之彎角（參見相字第五六號卷第四十一頁
    現場圖、第四十五頁照片），被告之車輛係停放於彎道頂點（獅潭幹二八九號電
    線桿）後方二一．五米處，該地依目測即可分辨顯為彎道，當然不得停車，本無
    待於設立禁止停車標誌，即應為駕駛人之基本常識。被告無視於該地為彎道之事
    實，且距該彎道頂點僅約二一．五米，仍矢口辯稱：停車處所並非「彎道」；又
    稱：停放車輛距「彎道」有五十公尺以上或該處無禁止停車標誌云云，顯然係自
    我矛盾之陳述，且明顯違反事實，於理未符，並無足採。又該地為雙向之四線道
    路，單向則為二線之快車道，右側緊貼山壁，並無機車或慢車道之設置。被告之
    車輛雖已靠近路邊，然仍係停放於右側之快車道上，且已佔據近一半之車道寬度
    。依通常之生活經驗，於同向二線之快車道上，二車同時併行於左、右車道之情
    形，幾可說時常發生，屢見不鮮。於此種場合，若右側車道駕駛於甫過彎道之剎
    那，陡見右側被告之路邊停車，因左側快車道另有車行駛，則向左迂迴繞越顯不
    可能，為避免追撞，只有緊急煞車一途，而在快車道上突然緊急煞車，其困難度
    及危險性均不諭可知。從而，該停車位置不僅係在彎道，且同時也為妨害他車通
    行之處所，亦堪認定。被告竟辯稱：「距中心線尚有一．九公尺，堪供二輛機車
    併行，何況該處除旁邊之慢車道外，還有另一車道可供超車，被告停放處所應不
    致影響其他車輛通行」云云，不僅完全忽視該處並無另特別設置慢車道之事實，
    且只論及單車通行之特殊場合，故意忽略二車併行之情形，亦非可採。
  (二)次查，「停於路邊之車廂，遇畫晦、風沙、雨雪、霧靄時，或在夜間無燈光設備
    或照明不清之道路，均應顯示停車燈光或反光標識」；「汽車停車於路邊時，應
    豎立車輛故障標誌。該標誌在行車時速逾四十公里之路段，應豎立於車身後方三
    十公尺至一百公尺之路面上」，道路交通安全規則第一百十二條第一項第十二款
    、第十三款亦有明文。本件肇事當時之天候不佳，於被告停妥車輛離開時，下有
    毛毛雨；於事件甫發生後之警員到場時，則下著大雨一節，均分據被告本人及證
    人徐維宏（即到場處理之大湖派出所警員）二人於偵查中證述明確（參見九十二
    年二月五日檢察官偵訊筆錄）。又當地照明不佳，此參酌證人徐維宏於同日證稱
    ：「最近的二盞路燈都沒有亮：：我到現場要拍肇事現場照片時，現場昏暗，必
    須靠強光燈才能拍照」等語，對照卷附當時所拍攝之照片，確可發現現場四週甚
    為昏暗即明（參見相字第五十六號卷第十八頁至第二十二頁）。而被告於檢察官
    為上開訊問時亦在場，對證人上開證詞並未即時提出異議，只表示：「對面車道
    那一盞路燈有亮」云云，是證有關當時現場之照明情形，證人徐維宏之證詞應屬
    可信。而該地為四線之快車道道路，路幅寬達十六米，有事故現場圖附卷可佐，
    縱被告所稱「對向車道一盞路燈有亮」等語屬實，惟既在對向，且相距約十六米
    ，對肇事現場之照明亦仍甚為有限，更遑論當時天雨，被害人戴有安全帽，更將
    影響視線。被告既只有打開車輛後方簡易之警示燈，惟並未設立任何其他依規定
    應設置之反光或警示標誌於後方三十公尺至一百公尺之路面上，業據其於偵查、
    審理中供認明確，是其對警示後方來車追撞之措施即顯有未足，而違反上揭道路
    交通安全規則之規定，對本件肇事之發生具有過失，亦臻明確。
  (三)尤以本件被告之車輛係停放於距（獅潭幹二八九號）電線桿二一．五米處，為彎
    角最彎處所後方。依相字第五六號卷第四十五頁照片可證，該處依序有二根電線
    桿，於汽車行駛至第一根電線桿（獅潭幹二九０號）時，因該地彎道弧度甚大，
    基於視線上之死角，根本無法看見被告停車之位置，必須於越過第二根電線桿（
    獅潭幹二八九號）時，始有可能發現被告之車輛，而於此時縱立即煞車，依交通
    部六十六年十月二十七日交路字第一０二七五號函發佈之「一般公路汽車煞車行
    車距離、行車速度對照表」所載，若以本件當地行車速限為六十公里、瀝青道路
    、天候為下雨（參照本案之道路交通事故調查報告表）等因素予以估算，一般車
    輛在此種情形下，自開始煞車至煞停為止，所需之煞車距離約為十七．九至二十
    四米（依路面為新建或三年以上之路齡計算）；又依同函所發佈之「汽車行駛距
    離及反應距離一覽表」所載，於時速六十公里之場合，因每秒鐘行駛距離為十六
    ．六七米，而駕駛人之一般平均反應力，係以四分之三秒計算，故自駕駛人發現
    意外狀況而意圖踩煞車時，須另加上四分之三秒之反應距離即十二．四八米。換
    言之，依通常情形，於本件之情形下，一般汽車駕駛人自發現被告於前方停放車
    輛而意圖煞車時，其車輛已多行駛十二．四八米，再加上自開始煞車起迄完全煞
    停為止之距離十七．九至二十四米計算，本件若寄望於被害人煞車以避免追撞，
    至少須有三十．三八米至三十六．四八米之距離，始克煞停，然本件竟僅有二一
    ．五米之空間可供煞停，從而，一般人於本件之場合，顯均難以期待避免追撞之
    結果。況本件被害人所騎乘者為機車，只有二輪，非四輪之汽車可比，上開之煞
    車距離又僅係依汽車計算，尚未慮及機車駕駛所需之平衡、穩定性等因素，且依
    機車通常均須緊靠道路右側行駛之規定與習慣，本件被害人之視覺死角因行駛中
    較汽車駕駛更靠道路右側，其視線之死角更大，反應所需之時間、距離即將更長
    。是證本件之被害人雖有違反酒醉駕車及無照駕駛禁令之事實（有酒精測試值附
    卷可證），且因飲酒，致其反應力較一般人更為降低（參酌本件現場圖上並無被
    害人煞車痕跡），從而可以假設若被害人並未飲酒，而得依一般人之通常反應予
    以煞車，其衝擊力或應可略為降低或減少，致本件之肇事被害人亦允有過失，然
    如上述，不問被害人是否有飲酒，被告之違規停車，實為本件肇事之主要因素。
    蓋依被告之停車位置，任何人均無從避免發生追撞之結果，則被告之過失行為與
    被害人之死亡間，當然具有相當之因果關係。被告辯稱並無因果關係，且逕將本
    件肇事責任均諉諸被害人車速過快或酒醉駕車云云，亦顯無理由。
  (四)綜合上述，被告無視於當時之天候為下雨，視線本即受有影響，而當地照明又不
    佳，四週昏暗，又非因車輛故障或其他臨時緊急事故，竟僅為訪友之一般事由，
    遽將該車停放於既為彎道，又顯然妨害他車通行處所之快車道上，又不設立任何
    反光或警示標誌即逕行離去，完全罔顧其他行車人之安全，致造成被害人死亡，
    其行為顯有過失，且其過失與被害人之死亡間，有相當之因果關係。被告前揭所
    辯，均違反事實，且不符事理，顯為畏罪卸責之詞，洵無足採。本件事證明確，
    被告犯行洵堪認定。
四、核被告所為，係犯刑法第二百七十六條第一項之過失致死罪。而本件事故發生後
    ，警方於接獲報案時，尚不知悉肇事人之姓名，係前往醫院處理時，由被告乙○
    ○當場承認為肇事人等情，有苗栗縣警察局大湖分局大湖派出所九十三年二月四
    日填寫之「道路交通事故肇事人自首情形紀錄表」一紙附卷可稽。被告既於犯罪
    偵察機關尚未知悉為犯罪人前，主動陳明犯罪並接受裁判，符合自首規定，應依
    刑法第六十二條前段規定減輕其刑。爰審酌本件被告之過失甚為顯然，且依當時
    之客觀情形，若稍加注意本可避免此件事故之發生，竟全未注意，致肇事致人於
    死，其違反一般人注意義務之程度，顯較通常情形為重，況被告於犯罪後，於偵
    、審中，不僅未與被害人家屬和解，且拒絕承認錯誤，矢口否認犯行，一味將責
    任盡均諉諸於已死亡之被害人，造成被害人家屬精神上更大之痛苦及被害人之死
    亡，其本身亦係無照駕駛、酒醉駕車而與有過失等一切情狀，量處如主文所示之
    刑，以示懲儆。
據上論斷，應依刑事訴訟法第二百九十九條第一項前段，刑法第二百七十六條第一項
、第六十二條前段，罰金罰鍰提高標準條例第一條前段，判決如主文。
本案經檢察官劉正穆到庭執行職務。
中      華      民      國    九十三    年     十一     月     三十     日
右正本證明與原本無異。
如不服本判決，應於送達後十日內向本院提出上訴狀 (須附繕本)，上訴於台灣高等
法院台中分院。
                                              書記官  王月香
中　　　華　　　民　　　國　　九十三　　年　　 十二 　　月　　二十二　　日
附錄論罪科刑法條
中華民國刑法第二百七十六條
(過失致死罪)
因過失致人於死者，處二年以下有期徒刑、拘役或二千元以下罰金。
